臺灣臺中地方法院民事判決　96年度訴字第660號
原　　　告　甲○○
訴訟代理人　甘大空律師
被　　　告　乙○○
上當事人間因刑事附帶民事訴訟請求損害賠償事件（本院九十五
年度交附民第四二三號），由本院刑事庭裁定移送前來，本院於
96年7月11日言詞辯論終結，判決如下：
    主    文
被告應給付原告新台幣拾陸萬貳仟玖佰貳拾柒元，及自民國九十
五年十一月二十九日起至清償日止按年息百分之五計算之利息。
原告其餘之訴駁回。
本判決第一項得假執行，被告如以新台幣拾陸萬貳仟玖佰貳拾柒
元，為原告預供擔保後，得免為假執行。原告其餘假執行之聲請
駁回。
訴訟費用由被告負擔三分之二；餘由原告負擔。
    事實及理由
甲、程序方面：按起訴狀送達後，原告不得將原訴變更或追加他
    訴，但擴張或減縮應受判決事項之聲明者，不在此限，民事
    訴訟法第255條第1項第3款定有明文。本件原告於民國（下
    同）95年11月17日起訴時原請求被告應給付原告新台幣（下
    同）九十四萬五千二百三十元，及自起訴狀繕本送達翌日起
    至清償日止，按年息百分之五計算之利息。嗣於96年5月21
    日因被告不爭執及已領取強制責任保險金而減縮聲明為：被
    告應給付原告七十六萬六千二百七十二元，及自起訴狀繕本
    送達翌日起至清償日止，按年息百分之五計算之利息。此係
    減縮應受判決事項之聲明，揆諸前揭規定，應予准許。
乙、實體方面：
一、原告主張：被告乙○○於95年2月9日下午3時許，駕駛車牌
    號碼H5-3950號自用小客車，在台中縣梧棲鎮○○街169巷8
    弄由西往東行駛，至8弄與169巷之無號誌交岔路口時，本應
    注意減速慢行，並隨時採取必要之安全措施，及讓幹道（
    169巷）之車輛先行，且依當時白天，視線良好，又無不能
    注意之情形，竟疏於注意，適有甲○○駕駛車號NNT-161 號
    機車沿文明街169巷由北往南行駛，二車煞避不及而發生碰
    撞，致甲○○因而倒地受右膝韌帶斷裂併前十字韌帶鬆弛及
    內側半月軟骨破裂、左尺骨骨折之傷害。爰依民法侵權行為
　　損害賠償請求權之關係，請求被告賠償醫藥費14,8485元、
    看護費用2,6000元、工作損失14,0000元及精神慰撫金60,00
    00元，另扣除已領取強制責任保險金14,8213元。並因而聲
    明：被告應給付原告七十六萬六千二百七十二元，及自起訴
    狀繕本送達翌日起至清償日止，按年息百分之五計算之利息
    ，並願供擔保請准為假執行之宣告。
二、被告則以：對於在上開時地駕上開自用小客車，與駕駛機車
    行經該處之原告發生碰撞，致原告受有右膝韌帶斷裂併前十
    字韌帶鬆弛及內側半月軟骨破裂、左尺骨骨折之傷害，及原
    告因件車禍支出醫藥費14,8485元、看護費用2,6000元等均
    不爭執，惟以原告對於車禍之發生亦同有過失，且原告係30
    年5月1生，已無工作能力，自不得請求工作損失，又請求賠
    償之精神慰撫金額亦過鉅等語置辯，並聲明：駁回原告之訴
    ，如受不利判決，願供擔保請准免為假執行。
三、法院之判斷：
（一）下列事實為兩造所不爭執，並有台灣台中地方法院檢察署
      95年度偵字第15619號起訴書、本院95年度交易字第685號
      刑事卷、95年度交簡字第59號刑事判決書、警、偵訊筆錄
      、道路交通事故調查報告表、道路交通事故現場圖、童綜
      合醫院診斷證明書、照片、童綜合醫院醫療費用明細、外
      科及中醫診所收據、藥料收據等在卷可按，自堪信為真正
      ，而得採為判決之基礎。
１、被告乙○○於民國95年2月9日下午3時許，駕駛車牌號碼H5-
    3950號自用小客車，在台中縣梧棲鎮○○街169巷8弄由西往
    東行駛，至8弄與169巷之無號誌交岔路口時，與原告甲○○
    駕駛車號NNT-161號機車沿文明街169巷由北往南行駛，二車
    煞避不及而發生碰撞，致原告甲○○因而倒地受有右膝韌帶
    斷裂併前十字韌帶鬆弛及內側半月軟骨破裂、左尺骨骨折之
    傷害。
２、原告因本件車禍支出醫療費用14,8485元、看護費用2,6000
    元。
３、原告因本件車禍六個月無法工作。
４、原告已受領強制責任保險金共計14,8213元
（二）本件之爭執在於原、被告有無過失？原告如有過失，六個
      月無法工作期間，有無工作損失？1,0000元是否過高？原
      告請求之精神慰撫金以多少金額為適當？茲分述如下：
１、按「汽車行駛時，駕駛人應注意車前狀況．．．並隨時採取
    必要之安全措施。」、「汽車行駛時，駕駛人行經無號誌之
    交叉路口，應減速慢行，作隨時停車之準備。」及「汽車行
    駛至無號誌交叉路口，支線道車應暫停讓幹道車先行．．。
    」道路交通安全規則第94條第3項、第93條第2款及第102條
    第1項第2款分別定有明文。查，本件車禍發生之地點，依現
    場圖所示，事故發生地點係在無號誌交岔路口，被告乙○○
    駕車沿台中縣梧棲鎮○○街169巷8弄由西往東行駛，原告沿
    169巷由北往南直行，並為兩造所不爭執，則原告為幹線道
    車，被告為支線道車並無疑義；又，兩車撞擊點為交叉路口
    中間，顯見原、被告均有逕行通過交叉路口之情形，再參酌
    前開刑事卷宗內附之車損照片所示跡證：原告機車受損處在
    於前車頭及車架，而被告汽車受損處在於左前葉子板及左前
    保險桿，顯見原、被告均係正面撞擊，更可徵兩造係逕行通
    過該交叉路口而未採取必要安全措施及隨時停車之準備；另
    外，車禍當時白天，視線良好，亦有道路交通事故調查報告
    表附卷可參。可知被告駕車行駛至無號誌交叉路口時，其為
    支線道車，竟疏未注意車前狀況，應減速慢行，作隨時停車
　　之準備及未暫停讓幹道車先行，致與原告相撞，被告對於事
  　故之發生自有過失，而為肇事之主因，惟原告行經該處時，
    應可注意前方已有被告已至交叉路，亦應注意車前狀況及作
    隨時停車之準備，竟疏未注意，顯見原告對於本件車禍之發
    生應同為肇事之次因，是被告辯稱本件車禍兩造均有過失，
    自堪採信，原告主張其無過失，尚難採信。再者，原告所受
    之傷害係因被告之駕車不慎行為所導致，至為灼然，則被告
    之侵權行為與原告所受傷害之間，自具有相當因果關係，足
    堪認定，被告自應負侵權行為之賠償責任。是以，原告請求
    被告負本件侵權行為賠償責任，自屬有據。
２、次按汽車，在使用中加損害於他人者，駕駛人應賠償因此所
    生之損害；因故意或過失，不法侵害他人之權利者，負損害
    賠償責任；不法侵害他人之身體或健康者，對於被害人因此
　　喪失或減少勞動能力，或增加生活上之需要時，應負損害賠
  　償責任；不法侵害他人之身體、健康、名譽、自由、信用、
    隱私、貞操，或不法侵害其他人格法益而情節重大者，被害
    人雖非財產上之損害，亦得請求賠償相當之金額，民法第19
    1條之2、第184條第1項、第193條第1項、第195條各訂有明
    文。原告據此就被告之侵權行為，而請求之各項損害賠償，
    除請求醫療費用14,8485元、看護費用2,6000元並扣除原告
    已受領強制責任保險金共計14,8213元外，茲分述如下：
（１）工作損失部分：按年逾退休年齡者，並非當然無勞動能力
      ，仍應視其個別情形以為斷（最高法院八十五年台上字第
      二六四０號判決參照）。原告係30年5月1日生，有刑事卷
      宗年籍資料可稽，又原告在事故發生時，已自工廠警衛退
      休，為原告所自承，惟被告亦自承：原告係在家幫媳婦帶
      孫子等語，顯見其並非勞動能力，本件車禍發生，原告受
      有上開傷害，而無法工作六個月，為兩造所不爭執，原告
      自於該期間自亦無法在家帶孫子，要屬當然，而從事照顧
      幼兒並未有低於一萬元之行情者，為眾所皆知之事，再佐
      以，原告主張其每月薪資為一萬元，從而工作損失為七萬
      元（1,0000X7個月=7, 0000)，於此範圍內，為有理由，
      逾此部分之請求，則無理由。
（２）精神慰撫金部分：按精神慰撫金之核給之標準應斟酌雙方
      身分資力與加害程度，及其他各種情形核定相當之數額（
      最高法院51年台上字第223號判例要旨參照）。本院審酌
      原告係30年5月1日生，於本件車禍發生時約60歲，其身體
      因被告之過失發生碰撞而受有如上所述之傷害，長達數月
      均不良於行，其受有痛苦，自屬非小，及其為國小畢業、
      於九十年七月退休擔任工廠守衛，目前無業在家帶孫，及
      名下有房、地各一；暨考量被告係高工畢業，現為家庭主
　　　婦，目前兼從事擺攤賣紅豆餅每日收入約數佰元，名下僅
  　　有機車一部，無任何不動產等兩造身分、地位、學歷、經
    　濟能力、原告所受傷害程度、痛苦等一切情狀，認原告請
      求被告賠償精神慰撫金60萬元，尚屬過高，應予核減為20
      萬元，方屬公允，超過部分，不予准許。
（３）按損害之發生或擴大，被害人與有過失者，法院得減輕賠
      償金額或免除之，民法第217條第1項定有明文。查本件車
      禍之發生，係被告駕車行駛至無號誌交叉路口時，其為支
      線道車，竟疏未注意車前狀況，應減速慢行，作隨時停車
      之準備及未暫停讓幹道車先行，致與原告相撞，被告對於
　　　事故之發生自有過失，而為肇事之主因，惟原告行經該處
  　　時，應可注意前方已有被告已至交叉路亦注意車前狀況及
    　作隨時停車之準備，竟疏未注意，原告對於本件車禍之發
      生應同為肇事之次因，已詳如前述，原告對於本件車過之
      發生亦有過失，經斟酌兩造之過失程度，認被告應負十分
      之七、原告則負十分三過失責任為適當，爰減輕被告十分
      之三之賠償金額。又按保險人依本法規定給付之保險金，
      視為加害人或被保險人損害賠償金額之一部份，加害人或
      被保險人受賠償請求時，得扣除之，汽車強制責任保險法
      第32條定有明文。本件已受領強制責任保險理賠保險金
      14,8213之事實，為原告自承，自應予扣除。
（三）綜上，本件原告其所受之損害總計為元31,1140元 (14,84
      85+2,6000+7,0000+20,0000=44,4485;44, 4485×0.7= 31
      ,1140 （小數點採四捨拾五入），另扣除已受領強制責任
      保險金共計14,8213元，則故原告得請求被告賠償之金額
      為16,2927元 (31,1140-14,8213=16,2927)。
四、從而，原告本於侵權行為法律關係，請求被告給付16,2927
    元，及自起訴狀繕本送達被告之翌日即95年11月29日起至清
    償日止，按年息百分之5計算之利息，為有理由，應予准許
    ，至逾此部分之請求，則無理由，應予駁回。末按所命給付
    未逾新台幣50萬元，法院應依職權宣告假執行，民事訴訟法
    第389條第1項第5款著有規定。本件命被告賠償金額未逾50
    萬元，爰依上開規定，依職權宣告假執行。原告雖陳明願供
    擔保為之，惟僅係促使法院注意之意思。被告陳明願供擔保
    ，免為假執行，經核原告勝訴部分，合於法律規定，爰酌定
    相當之擔保金額宣告之；原告其餘假執行之聲請，因訴之駁
    回而失所依據，應併予駁回。
五、訴訟費用負擔之依據：民事訴訟法第79條。
中　　華　　民　　國　　  96　　年　　7　　月 　25  　日
                  民事第二庭    法  官　吳進發
正本係照原本作成。
如對本判決上訴，須於判決送達後20日內向本院提出上訴狀。
中　　華　　民　　國　　  96　　年　　7　　月 　25  　日
                                書記官
